【裁判字號】    97,審重訴,311
【裁判日期】    971202
【裁判案由】    清償借款
【裁判全文】
臺灣臺北地方法院民事判決           97年度審重訴字第311號
原      告  臺灣中小企業銀行股份有限公司
法定代理人  丙○○
訴訟代理人  甲○○
被      告  高銀化學工業股份有限公司
                        之6
兼  法  定
代  理  人  丁○○
被      告  乙○○
上列當事人間請求清償借款事件，本院於民國97年11月25日言詞
辯論終結，判決如下：
    主  文
被告應連帶給付原告新台幣貳仟捌佰參拾陸萬參仟柒佰貳拾玖元
及如附表所示之利息及違約金。
訴訟費用新台幣貳拾陸萬壹仟陸佰伍拾陸元由被告連帶負擔。
本判決於原告以新台幣玖佰肆拾伍萬元或同面額之中央政府建設
公債九十年度甲類第二期債票為被告供擔保後，得假執行。
    事  實  及  理  由
甲、程序方面：
一、按當事人得以合意定第一審管轄法院。但以關於由一定法律
    關係而生之訴訟為限。前項合意，應以文書證之，民事訴訟
    法第24條定有明文。本件依兩造所簽之授信約定書第12條之
    約定，兩造合意以本院為第一審管轄法院，故原告向本院提
    起本件清償借款之訴，核與首揭規定，尚無不合，本院就本
    件清償借款之訴自有管轄權，合先敘明。
二、本件被告均未於言詞辯論期日到場，核無民事訴訟法第386
    條各款所列情形，應依原告之聲請，由其一造辯論而為判決
    。
乙、實體方面：
一、原告起訴主張：
  (一)被告高銀化學工業股份有限公司（下稱高銀公司）於民國95
    年7月3日邀同其餘被告為連帶保證人，與原告訂立週轉金貸
    款契約，約定被告高銀公司得於95年7月7日起至96年7月7日
    之期間，於3,500,000元之額度內，得隨時出具借據或票據
    申請循環動用之，約定利息按同天期貨幣市場授信利率加年
    息1.5%計算，嗣被告高銀公司於96年2月2日出具借據1紙，
    向原告借款3,500,000元，借款期間自96年2月2日起至96年8
    月1日止，本金到期一次清償。嗣於96年9月28日簽訂契據條
    款變更契約，展期至97年12月31日止，利息按年息3.225%計
    算，嗣後中華郵政股份有限公司一年期定存固定利率調整時
    ，自調整日起改按調整後中華郵政股份有限公司一年期定存
    固定利率加年息0.765%機動計算，惟96年利率以3.25%為上
    限，97年以3.5%為上限，按月繳息，屆期攤還本金10%。並
    約定如有逾期攤還本金，借款人即喪失期限之利益，應立即
    全部償還，逾期清償在6個月以內者，按上開利率10%，超過
    6個月者，超過部分按上開利率20%計付違約金。詎被告高銀
    公司上開借款僅繳納利息至97年5月8日，嗣後即未依約清償
    ，依上開約定，本件借款即視為全部到期，尚欠原告本金3,
    500,000元及如附表一編號2所示之利息及違約金未清償。
  (二)被告高銀公司邀同其餘被告為連帶保證人，於95年7月3日向
    原告申辦國內遠期信用狀融資貸款，並簽訂國內信用狀融資
    契約及契據條款變更契約，約定融資額度為30,000,000元，
    額度動用期間為95年7月7日起至96年7月7日，嗣分別於95年
    12月21日、96年2月8日、96年2月13日及96年2月8日由被告
    高銀公司出具借據申貸短期性放款抵償債權人墊付之匯款票
    ，借款金額分別為11,000,000元、1,170,000元、3,590,000
    元及3,570,000元，嗣於96年9月28日簽訂契據條款變更契約
    ，均展期至97年12月31日止，利息均改按年息3.225%計算，
    嗣後中華郵政股份有限公司一年期定存固定利率調整時，自
    調整日起改按調整後中華郵政股份有限公司一年期定存固定
    利率加年息0.765%機動計算，惟96年利率以3.25%為上限，
    97 年以3.5%為上限，按月繳息，屆期攤還本金10%。並約定
    如有逾期攤還本金，借款人即喪失期限之利益，應立即全部
    償還，逾期清償在6個月以內者，按上開利率10%，超過6個
    月者，超過部分按上開利率20%計付違約金。詎被告高銀公
    司上開借款分別僅繳納利息至97年6月8日、97年7月8日、97
    年5月8日及97年5月8日，嗣後即未依約清償，依上開約定，
    本件借款即視為全部到期，尚欠原告如附表一編號1、3、4
    、5 所示之本金、利息及違約金未清償。
  (三)被告高銀公司邀同其餘被告為連帶保證人，於95年7月3日與
    原告簽訂進口物資融資契約，約定融資額度為美金900,000
    元，額度動用期間為95年7月7日至96年7月7日，由被告高銀
    公司出具信用狀申請循環動用，利息按原告付款日牌告外幣
    貸款利率計算，各筆融資到期，被告未能立即償還本息時，
    按到期日翌日原告牌告外幣貸款利率計付遲延利息，並自應
    償還日起，逾期清償在6個月以內者，按上開利率10%，超過
    6個月者，超過部分按上開利率20%計付違約金。嗣被告於96
    年1月17日出具信用狀申請書4筆，委託原告分別開發美金28
    ,188 元、16,640元、66,500元及61,248元，180天之遠期信
    用狀，經依約繳存一成結匯保證金，原告實際墊款美金28,1
    88元、16,640元、66,500元及61,248元，共計美金172,576
    元，到期日分別為96年2月13日、96年2月19日、96年1月25
    日及96年2月23日。嗣於96年9月28日簽訂契據條款變更契約
    ，分別展期至96年8月15日、96年8月25日、96年7月28日及
    96年8月25日，利息均改按年息3.225%計算，嗣後中華郵政
    股份有限公司一年期定存固定利率調整時，自調整日起改按
    調整後中華郵政股份有限公司一年期定存固定利率加年息0.
    765%機動計算，惟96年利率以3.25%為上限，97年以3.5%為
    上限，嗣於96年10月8日依即期美元掛牌匯率改貸新台幣5,6
    33,744元，展期至97年12月31日，按月繳息，屆期攤還本金
    10%。並約定如有逾期攤還本金，借款人即喪失期限之利益
    ，應立即全部償還，逾期清償在6個月以內者，按上開利率
    10%，超過6個月者，超過部分按上開利率20%計付違約金。
    詎被告高銀公司上開借款僅繳納利息至97年5月8日，嗣後即
    未依約清償，依上開約定，本件借款即視為全部到期，尚欠
    原告本金5,633,744元及如附表一編號6所示之利息及違約金
    未清償。被告丁○○、乙○○既為連帶保證人，則對前開被
    告高銀公司之欠款，依法應負連帶清償責任，為此爰依消費
    借貸及連帶保證契約提起本件訴訟等語，並聲明：如主文第
    1項所示，並願供擔保請准宣告假執行。
二、本件原告主張之事實，已據其提出與所述相符之授信約定書
    、週轉金貸款契約、借據、契據條款變更契約、國內信用狀
    融資契約、開發國內即期不可撤銷信用狀申請書、進口物資
    融資契約、開發信用狀申請書、進口單據到達通知書、被告
    借款還款電腦查詢單、放款利率歷史資料表為證，被告已於
    相當時期受合法之通知，而於言詞辯論期日不到場，亦未提
    出準備書狀爭執，依民事訴訟法第280條第3項之規定，應視
    同自認，是自堪認原告之主張為真實。
三、從而，原告依消費借貸及連帶保證契約之法律關係，請求被
    告連帶給付如主文第 1項所示之金額，為有理由，應予准許
    。
四、假執行之宣告：
    原告陳明願供擔保以代釋明，請求宣告假執行，核與民事訴
    訟法第390條第2項之規定並無不合，茲酌定擔保金額，予以
    准許。
五、訴訟費用負擔之依據：民事訴訟法第85條第2項。
中    華    民    國    97    年    12    月    2     日
                  民事第六庭    法  官  林麗真
以上正本係照原本作成
如對本判決上訴，須於判決送達後20日內向本院提出上訴狀
中    華    民    國    97    年    12    月    3     日
                                書記官  李承翰


司法院資訊處製作；財團法人民間司法改革基金會備份。
